【裁判字號】    95,家抗,8
【裁判日期】    950407
【裁判案由】    拋棄繼承權
【裁判全文】
臺灣高雄地方法院民事裁定               95年度家抗字第8號
抗  告  人  乙○○
上抗告人聲明拋棄繼承權事件，對於民國95年2月15日本院94
年度繼字第1862號裁定提起抗告，本院裁定如左：
    主      文
抗告駁回。
抗告程序費用新台幣壹仟元由抗告人負擔。
    理      由
一、抗告意旨略以：抗告人前曾於94年9 月16日具狀聲明拋棄對
    於父親即被繼承人甲○○之繼承權，惟抗告人並未檢附完整
    之文件，依法不合拋棄繼承之要件，經原審通知補正，抗告
    人逾期並未補正，是以應不符合拋棄繼承之要件，詎料原審
    竟逕准予備查，並駁回抗告人聲請撤銷准予備查通知，於法
    未合，請依法將原裁定撤銷，並駁回抗告人於原審拋棄繼承
    之聲明等語。
二、按民法第1174條第2 項規定：「繼承人拋棄繼承權，應於知
    悉其得繼承之時起二個月內以書面向法院為之。並以書面通
    知因其拋棄而應為繼承之人，但不能通知者，不在此限。」
    ，是拋棄繼承，屬要式之單獨行為，如繼承人於法定期間以
    書面將拋棄繼承之意思表示向法院為之，即生拋棄繼承之效
    力，法院就法定繼承人拋棄繼承之聲明，准予備查，係就形
    式上審核其法定要件，僅有非訟事件確認之性質，非謂拋棄
    繼承之意思表示經法院准予備查後始生效力。再上開條項後
    段規定「並以書面通知因其拋棄而應為繼承之人」，由本條
    項前後段規定之文義對照觀之，該有關拋棄繼承之書面通知
    程序，僅係俾使因其拋棄而應為繼承之人，得迅為限定繼承
    或拋棄繼承之選擇，期法律關係早臻確定，如拋棄繼承人未
    提出繼承系統表及後順位人之戶籍謄本或踐行書面通知程序
    ，對於拋棄繼承效力之發生，應無影響；況同法第1176條既
    另規定：「因他人拋棄繼承而應為繼承之人，為限定繼承或
    拋棄繼承時，應於知悉其得繼承之日起二個月內為之。」則
    後順位繼承人之權益亦不致因未受先順位繼承人之書面通知
    與否而受影響，益證拋棄繼承所稱應通知後順位人之「書面
    通知」、繼承系統表、次順位人戶籍謄本等，並非拋棄繼承
    之生效要件甚明。
三、查，抗告人之被繼承人甲○○於94年8 月23日死亡，其第一
    順位繼承人即抗告人已於94年9 月16日具狀聲明拋棄繼承，
    經原審命其提出被繼承人後順位繼承人之戶籍謄本即通知其
    他應繼承人之證明，抗告人並未提出，經原審依職權調閱94
    年度繼字第1803、1856、2104號拋棄繼承卷宗，查悉其他順
    位之人亦已先後依序拋棄繼承，而認本件拋棄繼承合於法律
    規定，經以本院94年10月14日94年度繼字第1862號函准予備
    查等情，有戶籍謄本、繼承系統表、民事拋棄繼承權狀、家
    事紀錄科查詢表、審理單及前揭函稿附於原審卷可稽，堪信
    為真。則揆諸前揭說明意旨，抗告人所為之拋棄繼承，已於
    94年9 月16日合法生效，不因其未以書面通知次順位繼承人
    或未補正其他繼承人之戶籍謄本而受影響。是抗告人以其未
    補正書面通知及其他繼承人戶籍謄本，而認其拋棄繼承應予
    撤銷，顯有誤解，原裁定據以駁回其聲請，並無不當，抗告
    人猶執前詞指摘原裁定不當，聲明廢棄，為無理由，應予駁
    回。
四、據上論結，本件抗告為無理由，依非訟事件法第21條第2項
    、第24條第1 項，民事訴訟法第495 條之1 第1 項、第449
    條第1 項、第95條、第78條，裁定如主文。
中    華    民    國    95    年     4    月    7     日
                家事法庭  審判長法  官    廖家陽
                                法  官    郭慧珊
                                法  官    黃苙荌
以上正本證明與原本無異。
如不服本裁定應於送達後10日內向本院提出再抗告狀 (並按他造
當事人之人數附繕本)， 並繳納再抗告費新臺幣1000元。再為抗
告非以其違背法令為理由，不得再為抗告。
中    華    民    國    95    年     4    月    7     日
                                書記官    周美


司法院資訊處製作；財團法人民間司法改革基金會備份。
